【裁判字號】    89,上易,2566
【裁判日期】    891018
【裁判案由】    竊盜等
【裁判全文】
臺灣高等法院刑事判決                          八十九年度上易字第二五六六號
    上  訴  人
    即  自訴人  捷立機械有限公司
    代  表  人  丙○○
    被      告  甲○○
                乙○○
                丁○○
    共      同
    選任辯護人  劉陽明律師
                陳璧秋律師
                林麗芬律師
右上訴人因被告竊盜等案件，不服臺灣士林地方法院八十八年度自字第二九七號，中
華民國八十九年一月十七日第一審判決，及移送併辦（臺灣士林地方法院檢察署八十
八年度偵字第一一一四七號）提起上訴，本院判決如左：
    主  文
上訴駁回。
    理  由
一、本案經本院審理結果，認第一審判決對被告甲○○、乙○○、丁○○均為無罪之
    諭知，核無不當，應予維持，並引用第一審判決書記載之證據及理由。（如附件
    ）（原判決第三頁第三行「電能」應更正為「電氣」）
二、上訴人即自訴人捷立機械有限公司上訴意旨略以：該電磁紀錄係被告乙○○將之
    拷貝於自訴人所有之電腦磁片內，再攜出交付予被告丁○○，並由六合空間經營
    股份有限公司暨負責人甲○○具狀提出民事訴訟，該磁片既係上訴人所有，被告
    乙○○自構成竊盜、侵占罪；被告丁○○、甲○○明知該磁片其內設計圖之電磁
    記錄係自訴人所有，而為被告乙○○竊取而來，竟予收受，亦該當於收受贓物罪
    云云。經查自訴人於偵查中所提出之告訴狀及原審所提出之自訴狀，均未指訴磁
    片係自訴人所有或磁片遭竊（見他一○三一卷第三頁起；原審卷第二頁起），現
    指訴磁片遭竊，與其最初指訴不符，其指訴磁片遭竊乙節，即無可採。且被告乙○○亦否認有竊盜或侵占行為，其餘被告均否認有知情收受贓物情形。此外，復
    查無其他積極事證足證被告三人各有何自訴人指訴之犯行。自訴人之上訴，非有
    理由，應予駁回。
據上論結，應依刑事訴訟法第三百七十三條、第三百六十八條，判決如主文。
中    華     民     國      八十九      年      十      月     十八     日
                            臺灣高等法院刑事第二十四庭
                                審判長法  官  陳  貽  男
                                      法  官  陳  憲  裕
                                      法  官  聶  齊  桓
右正本證明與原本無異。
不得上訴。
                                      書記官  陳  思  云
中    華     民     國      八十九      年      十      月     十九     日
（附件）
臺灣士林地方法院刑事判決                          八十八年度自字第二九七號
    自  訴  人  捷立機械有限公司  設台北縣汐止市○○路○段四九九巷九六號
    代  表  人  丙○○  住同右
    被      告  甲○○  男  六十二歲（民國○○○年○月○○○日生）
                        住台北縣汐止市○○街二三號十四樓之二
                        身分證統一編號：Ｚ000000000號
                乙○○  男  三十七歲（民國○○○年○月○日生）
                        住台北縣汐止市○○路六八巷六弄四號五樓
                        身分證統一編號：Ｚ000000000號
                丁○○  男  五十歲（民國○○○年○月○○日生）
                        住台北市○○○路○段三一一巷四五號十樓
                        身分證統一編號：Ｚ000000000號
    共      同  劉陽明律師
    選任辯護人  謝政達律師
                陳璧秋律師
右列被告因竊盜等案件，經自訴人提起起自訴及檢察官就同一事實函請併案審理（臺
灣士林地方法院檢察署八十八年偵字第一一一四七號），本院判決如左：
    主  文
甲○○、乙○○、丁○○均無罪。
    理  由
一、自訴意旨略以：被告乙○○原任職自訴人捷立機械有限公司，與自訴人公司代表
    人丙○○、及另一名同事（經查為林敏傑）三人共同完成系爭機械停車場之圖面
    設計，竟意圖為自己不法之所有，竊取該圖面至六合空間經營股份有限公司（以
    下簡稱六合公司），將之交付予該公司之總經理即被告丁○○，又被告甲○○為
    六合公司負責人，對此顯然知情，因認被告乙○○涉有竊盜罪嫌，被告丁○○、
    甲○○涉有收受贓物罪嫌云云。
二、按行為之處罰，以行為時之法律有明文規定者為限，刑法第一條定有明文；又行
    為不罰者，應諭知無罪之判決，刑事訴訟法第三百零一條第一項亦定有明文。經
    查：
    (一)自訴人所指被告乙○○所竊取之圖面，自訴人代表人丙○○於本院訊問時陳稱
      ：「：：乙○○是拿電腦圖片，他是把整個複製品拿走，是停車設計圖（檔）
      ，是私自趁我們不在轉拷磁片」（本院八十九年一月三日審理筆錄）等語，是
      自訴人所指被告乙○○所竊取之客體，應係該機械停車位設計圖檔之「電磁紀
      錄」。
    (二)被告乙○○任職於自訴人公司之時間，係八十三年元月至八十六年三月五日，
      此經被告乙○○供述在卷（臺灣士林地方法院檢察署八十八年他字第一○三一
      號卷第四四頁），而乙○○係於八十六年四月應徵至中國生產力中心沒錄取，
      於同月轉至六合公司工作等情，亦經同案被告甲○○於偵查中具狀陳明（前揭
      他字第五○頁），是被告乙○○果有竊取「電磁紀錄」之情，至遲應於八十六
      年三月五日完成。
    (三)按刑法上之竊盜罪，其客體須以「動產」為限，刑法第三百二十條第一項定有
      明文。至非「動產」而得作為竊盜罪客體者，民國八十六年十月八日刑法第三
      百二十三條修正公布前，僅規定「電能」視為動產，而得作為竊盜罪之客體。
      至八十六年十月八日總統華總(一)義字第八六○○二一九○九○號令修正公布之
      刑法第三百二十三條始規定：「電能、熱能及其他能量或電磁紀錄，關於本章
      之罪，以動產論」。
    (四)綜上：自訴人所指被告乙○○於八十六年三月五日前竊取機械停車位設計圖檔
      之「電磁紀錄」時，「電磁紀錄」既非刑法竊盜罪之客體，本諸刑法第一條所
      揭示之罪刑法定原則，自不得以被告乙○○行為後始修正公布之刑法第三百二
      十條、第三百二十三條之竊盜罪相繩。自訴人所指被告乙○○所竊取之「電磁
      紀錄」既非犯竊盜罪所得之「贓物」，被告甲○○、丁○○自亦無由構成刑法
      第三百四十九條第一項收受贓物罪行。自訴人所指被告乙○○於八十六年三月
      五日前竊取「電磁紀錄」行為，及被告甲○○、丁○○收受該等「電磁紀錄」
      均為行為時法律所不罰，揆諸前揭說明，自應為無罪之諭知。
三、被告甲○○經合法傳喚，無正當理由不到庭，本院認係應諭知無罪之案件，故不
    待其陳述逕行判決。
據上論斷，應依刑事訴訟法第三百四十三條、第三百零一條第一項、第三百零六條，
判決如主文。
中      華      民      國      八十九    年      一    月    十七      日
                                         臺灣士林地方法院刑事第三庭
                                                 法  官  王  本  源
右正本證明與原本無異。
如不服本判決，應於判決送達後十日內，向本院提出上訴狀。
                                                 書記官  蔡  杰  玲
中    華    民    國      八十九      年      一      月     二十四   日


司法院資訊處製作；財團法人民間司法改革基金會備份。
